【裁判字號】    88,訴,848
【裁判日期】    890621
【裁判案由】    妨害自由
【裁判全文】
臺灣臺南地方法院刑事判決                          八十八年度訴字第八四八號
    公  訴  人  臺灣台南地方法院檢察署檢察官
    被      告  丙○○
                戊○○
右列被告因妨害自由案件，經檢察官提起公訴（八十八年度偵字第三八八、第七七六
七號），本院判決如左：
    主  文
丙○○共同以其他非法方法，剝奪人之行動自由，處有期徒刑柒月。
戊○○共同以其他非法方法，剝奪人之行動自由，處有期徒刑柒月；又共同以強暴妨
害人行使權利，處有期徒刑伍月；應執行有期徒刑拾月。
    事  實
一、丙○○曾於民國（下同）八十六年十一月二十七日，在台南市○○路一二二號，
    將牌照號碼Ｓ３─９５６７號裕隆自用小客車一輛以五十四萬元（新台幣，下同
    ）之價格出售予丁○○，惟丁○○僅給付十萬元，餘款四十四萬元竟拒不給付（
    按丁○○已因連續行使偽造私文書罪，經臺灣高等法院臺南分院判處有期徒刑一
    年二月在案），使丙○○甚為不滿。嗣於八十七年九月三十日，丙○○得知丁○○將於當日十九時三十分許，至台南縣永康市鹽行某修車廠，取回其送修之牌照
    號碼Ｎ７─９５４７號自用小客車（按係登記為丁○○之岳母甲○○○所有，而
    實際由丁○○使用），丙○○遂夥同戊○○及另一綽號「阿貴」之不詳姓名成年
    男子於同日十九時三十分前預先抵達上開修車廠等候丁○○，約十九時三十分許
    ，丁○○果然如期到來，丙○○、戊○○及該綽號「阿貴」之不詳姓名成年男子
    即基於共同剝奪人行動自由之犯意，強押丁○○進入Ｎ７─９５４７號自用小客
    車後座，丙○○亦坐於後座，該綽號「阿貴」之不詳姓名成年男子則坐於右前座
    ，由戊○○駕駛該車，開往永康市○○路及台南市○○路一帶繞行小巷，剝奪丁○○之行動自由，迫使丁○○在車內與丙○○等人商談給付車款之事，途中戊○○等人並一度欲毆打丁○○，糾纏許久，丁○○不得已而答應渠等同回其租住處
    籌款，戊○○等人始於同日二十時十分許將丁○○載至永康市鹽行歐洲世界大樓
    丁○○租住處，讓丁○○下車入屋，惟前後已剝奪丁○○行動自由約四十分鐘。
    因丁○○入屋後無法覓得現金，雙方再起爭執，戊○○與該綽號「阿貴」之不詳
    成年男子又基於共同妨害人行使權利之犯意，強行將甲○○○所有之牌照號碼Ｎ
    ７─９５４７號自用小客車開走，事後又以電話通知丁○○必須交付六十萬元，
    始願返還該車，妨害甲○○○行使對該車之管領及使用權利。
二、案經甲○○○告發及臺灣臺南地方法院檢察署檢察官自動檢舉偵查起訴。
    理  由
一、訊據被告丙○○、戊○○均矢口否認右揭犯行，均辯稱：當日係因丁○○欠債自
    知理虧，自願與渠等同往他處商議處理事宜，嗣又提議至其住處籌款，渠等並無
    妨害自由之行為，至牌照號碼Ｎ７─九五四七號自用小客車係丁○○同意讓戊○○開走，以作為還款之擔保云云，經查右揭犯罪事實已據被害人丁○○、甲○○○在偵、審中指述綦詳，並經證人乙○○證述屬實，於本院言詞辯論期日，經命
    被告等二人與被害人丁○○對質，被害人仍一致堅指當日其係遭被告等強行押入
    車內，載至永康市○○路及台南市○○路一帶繞行小巷，途中並曾在中華路一處
    工地停留片刻，被告等一路上並以言詞恐嚇，至其住處後，因籌款未果，雙方再
    起爭執，其遭被告等毆傷之事實，亦有佳里綜合醫院診斷證明書一紙在卷可稽（
    傷害之事實，未據告訴），嗣被告戊○○與該綽號「阿貴」之人又共同強行將甲○○○所有之車牌號碼Ｎ７─九五四七號自用小客車開走等情，被告等二人對被
    害人上開所陳述之客觀上事實均未加爭執，渠等空言否認有違反被害人丁○○、
    甲○○○之意思云云，自不足採，本件事證已明，被告等二人之犯行均堪以認定
    ，應予依法論科。
二、核被告丙○○、戊○○所有，均係犯刑法第三百零二條第一項之剝奪他人行動自
    由罪，被告等二人與該綽號「阿貴」之不詳姓名成年男子間，有犯意聯絡、行為
    分擔，皆為共同正犯，被告戊○○另犯同法第三百零四條第一項之以強暴妨害人
    行使權利罪，就此部分犯行，被告戊○○係與該綽號「阿貴」之不詳姓名成年男
    子共同另行起意，渠等二人間有犯意聯絡、行為分擔，均應論以共同正犯，公訴
    意旨認被告丙○○亦有參與此部分犯行，尚有未洽，併予敘明。爰分別審酌被告
    等二人犯罪之動機、目的、手段、所生危害及犯罪後飾詞圖卸並無悔意等一切情
    狀，各量處如主文所示之刑，被告戊○○部分並定其應執行刑。
據上論斷，應依刑事訴訟法第二百九十九條第一項前段，刑法第三百零二條第一項、
第三百零四條第一項、第二十八條、第五十一條第五款，罰金罰鍰提高標準條例第一
條前段，判決如主文。
本案經檢察官陳昆廷到庭執行職務。
中      華      民      國      八十九      年    六    月    二十一    日
  臺灣臺南地方法院刑事第三庭
                                      法  官  吳孟良
右正本證明與原本無異
如不服本判決應於送達後十日內向本院提出上訴狀
                                      書記官  陳金堂
中      華      民      國      八十九      年    六    月    二十三    日
附錄本案論罪科刑法條全文：
刑法第三百零二條第一項：私行拘禁或以其他方法，剝奪人之行動自由者，處五年以
                        下有期徒刑、拘役或三百元以下罰金。
刑法第三百零四條第一項：
以強暴、脅迫使人行無義務之事或妨害人行使權利者，處三年以下有期徒刑、拘役或
三百元以下罰金。


司法院資訊處製作；財團法人民間司法改革基金會備份。
